臺灣士林地方法院刑事判決　　　　　　 93年度簡上字第129號
公　訴　人　臺灣士林地方法院檢察署檢察官
上　訴　人
即　被　告　乙○○
選任辯護人　傅文民律師
右列被告因重婚案件，不服本院士林簡易庭93年度士簡字第1002
號民國93年8 月5 日第一審刑事簡易判決（聲請簡易判決處刑案
號：臺灣士林地方法院檢察署93年度偵字第1224號），提起上訴
，本院管轄之第二審合議庭判決如左：
    主  文
原判決撤銷。
乙○○無罪。
    理  由
一、聲請簡易判決處刑意旨略以：共同被告丁○○（業經判決確
    定）於民國87年11月6 日在臺灣高雄地方法院與告訴人甲○○公證結婚，二人係為有婚姻關係之配偶（未辦理結婚
    登記），惟被告乙○○明知丁○○與告訴人有婚姻關係，竟
    仍於91年9 月27日，在臺北市北投區陽明山湯城溫泉餐廳，
    與丁○○公開舉行結婚儀式，而重為婚姻。經告訴人查閱戶
    。
二、按犯罪事實應依證據認定之，無證據不得認定犯罪事實，又
    不能證明被告犯罪者，應諭知無罪之判決，刑事訴訟法第
    154 條第2 項、第301 條第1 項分別定有明文。次按，告訴
    人之告訴，係以使被告受刑事訴追為目的，是其陳述是否與
    事實相符，仍應調查其他證據以資審認；認定不利於被告之
    事實，須依積極證據，苟積極證據不足為不利於被告事實之
    認定時，即應為有利於被告之認定，更不必有何有利之證據
    ；且刑事訴訟法上所謂認定犯罪事實之積極證據，係指適合
    於被告犯罪事實之認定之積極證據而言，雖不以直接證據為
    限，間接證據亦包括在內，然而無論直接或間接證據，其為
    訴訟上之證明，須於通常一般之人均不致有所懷疑，而得確
    信其為真實之程度者，始得據為有罪之認定，倘其證明尚未
    達到此一程度，而有合理之懷疑存在時，自不能以推測或擬
    制之方法，以為有罪裁判之基礎。
三、公訴人認被告涉有重婚犯行，無非係以告訴人之指訴、被告
    之供述，丁○○與告訴人之結婚公證書、丁○○與被告之結
    婚證書、
    承有於91年9 月27日，在臺北市北投區陽明山湯城溫泉餐廳
    ，與丁○○結婚，惟堅決否認有何重婚犯行，辯稱：其不知
    丁○○與告訴人有婚姻關係等語。經查：
（一）丁○○於87年11月6 日在臺灣高雄地方法院與告訴人公證
      結婚，嗣丁○○於91年9 月27日，在臺北市北投區陽明山
      湯城溫泉餐廳，與被告復重為婚姻等情，業據告訴人於偵
      查中指訴明確（甲○○經本院傳喚未到庭，惟被告及辯護
      人於審理程序中同意將其偵查中陳述作為證據，是依刑事
      訴訟法第159 條之5 規定，得作為證據，併予敘明），核
      與證人丁○○於本院審理時證述相符；而被告與丁○○結
      婚一節亦據被告坦白承認，並有丁○○與告訴人之結婚公
      證書、丁○○與被告之結婚證書各一紙附卷可稽。
（二）證人丁○○於本院審理時證稱；「（有無告訴乙○○與甲○○公證結婚的事情？）沒有，我認為我一定會跟甲○○
      離婚的，乙○○跟本不需要知道這件事」、「（乙○○有
      無就你是否曾經與甲○○公證結婚這件事來跟你查問？）
      結婚前她有問過，但我還是繼續欺騙她，我也跟她說男女
      之間交往以夫妻相稱是司空見慣的事情」、「（你與甲○○結婚後為何沒有辦理結婚登記？）因為我與他結婚只是
      一種道義上必須做的事情，他父親給我壓力，當初我沒想
      到公證結婚有這樣大的效力，我以為只有到戶政機關登記
      才有結婚的效力」、「（你的
      載過甲○○的姓名？）完全沒有」、「（結婚前乙○○有
      無提到過，有一個女的叫甲○○的說她有跟你公證結婚過
      這件事？）有，但我全盤否認」、「（你所謂全盤否認？
      ）我告訴她完全沒有公證結婚這件事，當時她情緒有點激
      動，我告訴她我跟甲○○之前是男女朋友，她是想要我的
      錢她才會用這樣的方式，我跟乙○○說甲○○是我的前任
      ，其從未告知被告其已有配偶之事實；且因其與告訴人均
      未至戶政機關辦理結婚登記，其
      告在客觀上亦無從知悉丁○○為有配偶之人。
（三）告訴人於偵查中固指訴曾於88年11月6 日主動聯繫被告，
      並告知其與丁○○業已結婚之事實，並提出電話通話錄音
      帶一卷為證。惟經本院當庭播放錄音帶勘驗，被告從頭至
      尾均稱：其不知丁○○已經結婚；丁○○一再告知其並未
      結婚，僅有一交往6 年的女朋友，早就分手了；甚至表示
      可能其與告訴人均被丁○○騙了（詳見本院勘驗筆錄），
      足見被告當時並不知丁○○已經結婚。公訴人雖以被告於
      上開對話過程中，告訴人問及：「如果他說他不願意離婚
      ，那你要怎麼辦，你還是要繼續當第三者就對了？」，被
      告答：「我沒意見」，且於告訴人再度追問：「你有沒有
      看過他的
      有去法院公證，這個婚姻就是成立的啊」，被告達：「那
      我知道了」為由，認定被告知悉丁○○已經與告訴人結婚
      。然依上開對話之內容整體觀之，被告對於告訴人之身分
      顯然毫無所悉，且對其所說之內容抱持懷疑的態度，是其
      就告訴人單方面之陳述表示「我沒意見」、「那我知道了
      」等語，並無法認定其已遽信告訴人所言而對丁○○已經
      結婚之事實有所認識。
（四）告訴人於偵查中曾陳稱：其從沒有提過任何（結婚）證明
      文件給被告看（見第1224號偵查卷第45頁）。而證人即被
      告之妹丙○○於本院審理時復證稱：告訴人於92年6 、7
      月間曾前來找被告，自稱其是丁○○之老婆，被告亦曾要
      求告訴人提出證件證明其是丁○○之配偶，並要求告訴人
      帶同被告去找丁○○之母親，惟告訴人一直沒有提出證據
      ，亦不帶被告去找丁○○之母親等語（見本院審判筆錄）
      。依證人丙○○之證詞，果若被告已知悉丁○○與告訴人
      結婚之事實，則焉有於此時還要求告訴人提出證據證明，
      益證被告至與丁○○結婚後之92 年6、7 月間，尚懷疑告
      訴人所述與丁○○已經結婚之言是否屬實，而難認被告有
      重婚之故意。
四、綜上所述，公訴人所提之證據仍不足以排除合理之懷疑而能
    證明「被告係明知丁○○與告訴人有婚姻關係，仍與丁○○
    重為婚姻」，此外，復查無其他積極證據足資證明被告犯罪
    ，原審疏未詳查，遽為被告有罪之判決，要屬未當，應由本
    院依刑事訴訟法第455 條之1 第3 項之規定，準用同法第
    369 條第1 項前段之規定，將原判決撤銷。另因本件無罪之
    諭知，係屬刑事訴訟法第451 條之1 第4 項但書第3 款之情
    形，應依同法第452 條之規定，逕依第一審通常程序為無罪
    判決之諭知。
五、依刑事訴訟法第455 條之1 第1 項、第3 項、第364 條、第
    369 條第1 項前段、第452 條、第301 條第1 項，判決如主
    文。
本案經檢察官張惠菁到庭執行職務
中　　華　　民　　國　　94　　年　　3 　　月　　3 　　日
                  刑事第七庭審判長法  官  王梅英
                                  法  官  王沛雷
                                  法  官  劉秉鑫
以上正本證明與原本無異。
如不服本判決，應於判決送達後10日內，向本院提出上訴狀。
                                  書記官  曾恆壽
中　　華　　民　　國　　94　　年　　3 　　月　　3 　　日
